最高法院刑事判決　　　　　　　　　　　　　　　九十一年度台上字第五八三０號
　　　上　訴　人　台灣高等法院檢察署檢察官
　　　被　　　告　甲○○
　　　選任辯護人　李兆環律師
　　　　　　　　　林家祺律師
右上訴人因被告偽造有價證券案件，不服台灣高等法院中華民國八十九年八月九日第
二審判決（八十八年度上訴字第三三五九號，起訴案號：台灣士林地方法院檢察署八
十七年度偵字第五九三三號），提起上訴，本院判決如左：
    主  文
原判決撤銷，發回台灣高等法院。
    理  由
本件原判決認定被告甲○○於民國八十五年六月間，因轉讓出資額而喪失舜昌橡膠有
限公司（下稱舜昌公司）之代表權，於未徵得該公司繼任負責人邱添翔同意之情形下
，自八十五年七月十八日起，基於意圖供行使之用之概括犯意，連續在台北地區以其
原已持有之舜昌公司及自己名義支票印鑑一式兩顆，以該公司名義偽造如原判決附表
所示萬泰商業銀行建成分行支票，持向匯豐汽車股份有限公司等多人行使，用以清償
其所負車款、會款等個人債務。其中如原判決附表一所示支票二十四紙均因被告按期
將票款存入帳戶備償而如數兌現，已由付款銀行收回存查。嗣李錦麗因執有ＣＡ00
00000號、面額新台幣（下同）六萬元之支票，於八十六年十月三十一日屆期，
因前已託收未能及時抽回換票，經提示不獲支付，邱添翔於八十六年十一月間獲悉上
情出面交涉，被告始將已領而未簽發之剩餘空白支票撕毀作廢，邱添翔亦於八十七年
三月十二日向付款銀行結清帳戶。其餘已簽發之支票，均由甲○○陸續收回作廢，而
在法律上罹於滅失（ＣＡ0000000號、0000000號、0000000號
三紙係於退票後經清償收回）等情。因而撤銷第一審判決，改判論處被告連續意圖供
行使之用，而偽造有價證券罪刑，固非無見。
惟查：(一)、有罪判決書之事實一欄，為判斷其適用法令當否之準據，法院應將依職權
認定與論罪科刑有關之事實，翔實記載，然後於理由內逐一說明其憑以認定之證據，
並使事實認定與理由說明，互相適合，方為合法。倘事實認定與理由說明，不相一致
，或事實與理由欄內之記載，前後齟齬，按諸刑事訴訟法第三百七十九條第十四款後
段規定，均屬判決理由矛盾之當然違背法令。原判決事實欄記載：被告自八十五年七
月十八日起，基於意圖供行使之用之概括犯意，連續偽造舜昌公司名義如原判決附表
所示之支票（原判決第一頁第十六行至第二頁第二行），是否認定被告僅偽造如原判
決附表一、二所示之支票？乃原判決事實欄繼又記載：嗣有李錦麗執有ＣＡ0000
000號、面額六萬元支票，……經提示不獲支付；其餘已簽發之支票，均由被告陸
續收回作廢，而在法律上罹於滅失（ＣＡ0000000號、0000000號、0
000000號三紙係於退票後經清償收回）等情（原判決第二頁第三至九行），是
否認定被告另又偽造原判決附表一、二未載之ＣＡ0000000、ＣＡ00000
00、0000000、0000000等四張支票？原判決事實欄前後記載不盡相
符，致事實如何尚欠明瞭，不足為判斷其適用法律當否之依據，尚有未合。(二)、證據
雖已調查，而其內容未明瞭者，即與未經調查無異，如遽行判決，仍屬應於審判期日
調查之證據而未予調查。告訴人舜昌公司指稱：被告於八十五年六月五日，將舜昌公
司出售於邱添翔，又於八十五年六月十一日向萬泰銀行請領一本（共一百張0000
00000∣000000000）空白支票使用（偵查卷第二十一頁背面、第二十
五頁背面），並提出萬泰商業銀行支票存款票據領用紀錄查詢單影本為證（同上卷第
二十七頁），而檢察官於起訴書犯罪事實欄亦為相同之認定。原判決認定被告偽造如
原判決附表二所示之支票，然如原判決附表二所示支票之支票號碼，與被告該次領用
之支票號碼不同，是否均非屬被告於八十五年六月十一日，向萬泰銀行所領取得之上
開一百張支票？而被告於偵查中亦供承：伊自ＣＡ0000000號開出至ＣＡ00
00000，共開六十四張出去，後來就被拒絕往來，剩下的支票已作廢等語（同上
卷第五十四頁背面）。原判決對上情未詳予調查釐清，復未說明經由何項調查及有何
證據，堪認被告確有偽造如原判決附表二所示之支票，其查證未盡且理由欠備，遽行
判決，尚嫌速斷，其審理猶有未盡。檢察官上訴意旨指摘原判決不當，尚非全無理由
，應認有撤銷發回更審之原因。
據上論結，應依刑事訴訟法第三百九十七條、第四百零一條，判決如主文。
中      華      民      國    九十一    年      十      月     十七     日
                              最高法院刑事第三庭
                                  審判長法官  林  茂  雄
                                        法官  王  居  財
                                        法官  張  祺  祥
                                        法官  郭  毓  洲
                                        法官  吳  三  龍
      右正本證明與原本無異
                                              書  記  官
中      華      民      國    九十一    年      十      月    二十四    日
